【裁判字號】    98,台上,6500
【裁判日期】    981105
【裁判案由】    違反毒品危害防制條例
【裁判全文】
最高法院刑事判決            九十八年度台上字第六五００號
上  訴  人  甲○○
選任辯護人  袁大蓉律師
上列上訴人因違反毒品危害防制條例案件，不服台灣高等法院中
華民國九十八年八月二十六日第二審更審判決（九十八年度上更
(二)字第一八六號，起訴案號：台灣宜蘭地方法院檢察署九十二年
度偵字第一五九四、一六一四號），提起上訴，本院判決如下：
    主  文
上訴駁回。
    理  由
按刑事訴訟法第三百七十七條規定，上訴於第三審法院，非以判
決違背法令為理由，不得為之。是提起第三審上訴，應以原判決
違背法令為理由，係屬法定要件。如果上訴理由書狀並未依據卷
內訴訟資料，具體指摘原判決不適用何種法則或如何適用不當，
或所指摘原判決違法情事，顯與法律規定得為第三審上訴理由之
違法情形，不相適合時，均應認其上訴為違背法律上之程式，予
以駁回。本件原審審理結果，認為上訴人甲○○與林哲敏（由檢
察官偵查中）、蔡錫煌、簡子森（以上二人均判處罪刑確定）、
姓名年齡均不詳綽號「阿弟仔」之成年人，基於運輸第二級毒品
甲基安非他命之犯意聯絡，以如原判決事實欄一所載之分工方式
，自大陸地區福建省閩江口運輸（私運）毛重約三十公斤之甲基
安非他命入境之犯行明確，因而撤銷該部分第一審科刑之判決，
於比較新舊法律規定後，依想像競合犯、行為時牽連犯之例，從
一重改判仍論處上訴人共同運輸第二級毒品（累犯）罪刑。已詳
敘其就案內所有證據，本於調查所得，相互勾稽之結果，分別定
其取捨而資為判斷犯罪事實之形成心證理由綦詳，並就證人林哲
敏於審判中所為翻異之證詞，何以不足採信之憑以論斷理由，復
已論述明白。關於得上訴第三審之運輸及走私第二級毒品進口等
部分，其上訴意旨略稱：(一)、原判決認定本案係由上訴人主導、
策劃及謀議，但對於上訴人如何主導、策劃、謀議及其內容、何
人使由林哲敏赴大陸地區購毒及價金誰人支付、如何證明上訴人
應允支付蔡錫煌、簡子森酬勞各新台幣（下同）八十萬元、二十
五萬元各情，僅憑蔡錫煌、簡子森之指述為認定，理由欠備。(二)
、原判決事實認定上訴人與蔡錫煌共同駕駛漁船至大陸地區運輸
毒品到宜蘭縣大里外海等情，理由卻謂由上訴人與簡子森至大陸
地區取得毒品等語，有事實認定與理由說明之矛盾。(三)、蔡錫煌
、簡子森關於如何與上訴人共同討論運毒之時間與毒品重量、見
過林哲敏幾次、在大陸地區何處接獲毒品及數量、取得毒品方式
、簡子森接駁毒品之地點、回台後自上訴人處取得二公斤毒品之
時間與包裝、如何向綽號「阿碰」之人取得毒品各情之供述，前
後不一，於原審更(一)審時更陳稱該二公斤甲基安非他命並非上訴
人所交付；再蔡錫煌、簡子森所稱上訴人用以抵付報酬之二公斤
毒品有無其物？簡子森與「阿碰」較熟，何以由不熟之蔡錫煌前
去取毒？蔡錫煌、簡子森所述由上訴人交付之毒品重量、外觀，
與扣案毒品有明顯差異，如何證明即為原判決認定由上訴人主導
自大陸地區運台之三十公斤之一部？上訴人究竟以何門號行動電
話與簡子森聯絡？有無聯絡及其內容是否與運毒有關？負責接駁
之舢舨名稱、動力資料如何？於何時自何處出港？「阿弟仔」為
何人？簡子森何以敢將運輸之三十公斤毒品交付「阿弟仔」？「
阿弟仔」有無或何時再交付上訴人？該次運輸毒品何以係由蔡錫
煌擔任船長駕駛其所有之「金漁春六號」漁船出港，而非上訴人
之「漁連二號」漁船？警察在上訴人住處查扣之物經檢驗並非毒
品，上訴人尿液亦無甲基安非他命反應，金融機關相關帳戶復查
無鉅額金錢交易往來；另林哲敏於審判中亦否認在大陸地區曾將
毒品交付上訴人，僅承認幫「阿賢」之人運輸毒品，於偵查中檢
察官雖令蔡錫煌、簡子森隔窗指認林哲敏，仍不足以證明林哲敏
即是在大陸地區馬尾港交付毒品予蔡錫煌之人。凡此疑問，均未
據原判決說明，或僅憑蔡錫煌、簡子森之指述為認定，難謂無調
查證據職責未盡、理由不備之違法云云。惟查：(一)、犯罪之謀議
，除共謀共同正犯，因其並未參與犯罪構成要件之實行行為，僅
係以其參與犯罪之謀議為其犯罪構成要件之要素，故須以積極之
證據證明其參與謀議及為如何犯罪範圍之謀議外，其餘參與分擔
犯罪構成要件行為之人，不論係以自己犯罪或幫助他人犯罪之意
思而為，既均成立實行共同正犯，對其事前有無參與犯罪之謀議
行為，無須明白認定，詳細記載，自無庸為證據之證明。原判決
固謂上訴人主導、策劃、謀議本件毒品之運輸，但亦認定本件係
由上訴人與蔡錫煌共同駕駛「金漁春六號」漁船自宜蘭縣梗枋港
報關出港，於航行至大陸地區福建省附近港口，由林哲敏將其所
取得之甲基安非他命利用舢舨接駁至閩江口，交由上開漁船運輸
到宜蘭縣大里外海之約定地點，由簡子森駕駛舢舨接駁載運上岸
交給「阿弟仔」等情。則上訴人既已參與分擔運輸毒品犯罪行為
之實行，為實行共同正犯，而非共謀共同正犯，對於上訴人參與
實行犯罪行為前有無謀議，及何時在何處謀議等非待證事項，自
毋庸認定及為證據證明。上訴意旨指摘原判決未說明上訴人如何
與其餘正犯謀議，僅憑蔡錫煌、簡子森等人之供述為認定，有理
由不備之違法云云，尚有誤會。(二)、原判決理由欄一、(一)載稱上
訴人於民國九十二年五月十九日與簡子森至大陸地區馬尾港取得
甲基安非他命等語，其中簡子森應係蔡錫煌之誤寫，此對照其事
實之記載及理由前後之論述甚明。此項文字誤載因無礙於全案情
節及判決本旨，得由原審法院以裁定更正之，尚難執為適法之第
三審上訴理由。(三)、證據之取捨及犯罪事實之認定，係屬於事實
審法院之職權，而不同之證人就同一待證事實各自為不同之證明
內容，何者可採，及對立之證據如何採取其一，事實審法院自得
參酌其他相關證據為自由判斷，此項判斷，苟係基於吾人日常生
活之經驗，而未違背客觀上應認為確實之定則，又已述其何以
為此判斷之理由者，自不容漫指為違法。原判決既已斟酌證人蔡
錫煌、簡子森等人供述意旨及其他卷證資料，本於證據取捨之職
權行使，認為蔡錫煌、簡子森之供述，其中有所不符之處，如何
採取或捨棄一部分之心證理由，闡述甚詳，且依原判決之論斷，
亦非單憑蔡錫煌、簡子森之證言作為上訴人論罪之依據，自無所
謂有應於審判期日調查之證據未予調查及判決不備理由之違法情
形。上訴人之尿液檢驗結果，僅能證明其在採尿前之一定時間內
有無施用甲基安非他命而已，與上訴人有無運輸毒品之犯行，並
無必然關連性；又上訴人與其親友之帳戶查無鉅額資金往來，其
原因本不止一端，而依上訴人與乃姊之通訊監聽譯文內容，業已
明確表示其近日可獲取鉅額款項，並提及欲借用他人帳戶使用之
情事，足徵蔡錫煌、簡子森指證其等共同運輸毒品，上訴人並應
允給付報酬等語為非虛。此等尿液檢驗及帳戶資金之如何，均尚
不足據為上訴人有利之證據。至上訴意旨(三)所指其餘各情，類皆
為憑持己見所為之質疑，或與犯罪要件無關之單純事實上之爭執
，並非法律上阻卻犯罪成立及應為刑之減免等原因事實之主張，
該等說詞究竟如何足以動搖原判決，既未具體說明，自不得認係
適法之第三審上訴理由。上訴意旨置原判決所為明白論斷於不顧
，仍持已為原判決指駁之陳詞再事爭辯，或對於事實審法院取捨
證據與自由判斷證據證明力之職權行使，徒以自己之說詞，任意
指為違法或就同一證據作相異之評價，或單純為事實上枝節性之
爭辯，要與法律規定得為第三審上訴理由之違法情形，不相適合
。上訴人關於上開部分之上訴違背法律上之程式，應予駁回。又
上訴人對於運輸第二級毒品等部分所提起之第三審上訴，既屬不
合法而應從程序上駁回，則與之有裁判上一罪關係、不得上訴第
三審之違反台灣地區與大陸地區人民關係條例第八十條第一項之
罪部分，自亦無從為實體上之審判，應併從程序上予以駁回。
據上論結，應依刑事訴訟法第三百九十五條前段，判決如主文。
中    華    民    國  九十八  年   十一   月    五    日
                      最高法院刑事第十三庭
                          審判長法官  賴  忠  星
                                法官  呂  丹  玉
                                法官  吳      燦
                                法官  施  俊  堯
                                法官  蔡  名  曜
      本件正本證明與原本無異
                                      書  記  官
中    華    民    國  九十八  年   十一   月    十    日
                                                     m


司法院資訊處製作；財團法人民間司法改革基金會備份。
